【裁判字號】    96,訴,1966
【裁判日期】    970131
【裁判案由】    侵權行為損害賠償
【裁判全文】
臺灣板橋地方法院民事判決              96年度訴字第1966號
原      告  丙○○
被      告  甲○○
            乙○○○
上列當事人間請求侵權行為損害賠償事件，原告提起刑事附帶民
事訴訟，經本院刑事庭裁定移送前來（96年度附民字第48號），
本院於民國97年1 月15日言詞辯論終結，判決如下：
    主  文
被告甲○○應給付原告新臺幣伍仟元及自民國九十六年二月二十
四日起至清償日止按年息百分之五計算之利息。
原告其餘之訴駁回。
訴訟費用由被告甲○○負擔千分之一，餘由原告負擔。
本判決第一項得假執行；但被告甲○○如以新臺幣伍仟元為原告
預供擔保，得免為假執行。
原告其餘假執行之聲請駁回。
    事實及理由
一、本件原告起訴主張：
（一）緣被告詹塗彩霞、甲○○二人係婆媳，分別為原告之跆拳
      道教練即訴外人詹任遠之配偶、母親，因被告等聽聞訴外
      人詹任遠與原告過從甚密，乃於民國95年4 月30日凌晨2
      時許，在臺北縣三重市○○路166 號2 樓原告住處，以「
      如果來板橋就見一次打一次」等言詞恐嚇原告，致原告精
      神、身體受有極大恐懼。
（二）再被告2 人於95年5 月31日下午3 時許，前往臺北縣板橋
      市重慶國中對面，見原告適在該處，而被告詹塗彩霞雖未
      直接毆打原告，然係以手抓住原告頭髮致無法躲避，其行
      為乃在使被告甲○○得以順利毆打原告，而由被告甲○○
      徒手毆打原告，以膝蓋頂原告會陰部位，致原告受有左耳
      挫瘀傷（3 ×4 公分）、左手挫瘀傷（2 ×1 公分）、會
      陰部挫瘀傷（3 ×4 公分）等傷害，被告詹塗彩霞亦應負
      共同傷害之刑責。
（三）被告2 人上開恐嚇、傷害之行為，致原告身體、精神、名
      譽受有嚴重打擊，爰依民法第184 條第1 項、第185 條、
      第195 條第1 項、第3 項，請求被告連帶賠償新台幣（下
      同）500 萬元及自刑事附帶民事起訴狀繕本送達翌日起至
      清償日止，按年息5 ﹪計算之利息。
（四）聲明：1.被告連帶賠償500 萬元及自刑事附帶民事起訴狀
      繕本送達翌日起至清償日止，按年息5 ﹪計算之利息；2.
      願供擔保請准宣告假執行。
二、被告則以下開情詞，資為抗辯：
（一）查原告與被告甲○○之配偶詹任遠所涉犯之妨害家庭案件
      ，目前正在審理中，95年5 月31日在板橋市重慶國中對面
      ，被告甲○○因巧遇原告而當場與其理論，原告與被告甲
      ○○之配偶詹任遠通姦在先，原告理應負全部責任。
（二）再被告詹塗彩霞並未涉有恐嚇、傷害犯行，此業據臺灣高
      等法院判決確定，是原告主張被告詹塗彩霞應與被告甲○
      ○負共同侵權行為責任，應屬無據。
（三）聲明：1.原告之訴及其假執行之聲請均駁回；2.如受不利
      判決，被告願供擔保請准宣告免予假執行。
三、按刑事訴訟判決所認定之事實，固非當然有拘束民事訴訟判
    決之效力，但民事法院調查刑事訴訟原有之證據，而斟酌其
    結果以判斷事實之真偽，並於判決內記明其得心證之理由，
    即非法所不許（參照最高法院67年台上字第2674號及49年台
    上字第929 號判例），是本院自得調查刑事訴訟中原有之證
    據，斟酌其結果以判斷其事實，合先敘明。查本件原告起訴
    主張被告甲○○於95年5 月31日下午3 時許，前往臺北縣板
    橋市重慶國中對面，見原告適在該處，即徒手毆打原告，以
    膝蓋頂原告會陰部位，致原告受有左耳挫瘀傷（3 ×4 公分
    ）、左手挫瘀傷（2 ×1 公分）、會陰部挫瘀傷（3 ×4公
    分）之傷害等情，有板橋中興醫院診斷證明書影本1 件附於
    刑事卷為證，而被告甲○○上開傷害犯行，原經本院刑事庭
    於96年8 月10日以96年度易字第27號判決判處拘役20日、減
    為拘役10日，嗣臺灣板橋地方法院檢察署檢察官、被告甲○
    ○均上訴，經臺灣高等法院刑事庭於96年10月30日以96年度
    上易字第2179號撤銷原判決而仍判處拘役20日、減為拘役10
    日、緩刑2 年確定，此有上開刑事判決2 份影本在卷可憑，
    是原告此部分之主張足認真實。
四、原告另主張被告詹塗彩霞雖未直接毆打原告，然係以手抓住
    原告頭髮致無法躲避，其行為乃在使被告甲○○得以順利毆
    打原告，被告2 人均應連帶負本件之損害賠償責任；另被告
    2 人於95年4 月30日凌晨2 時許，在臺北縣三重市○○路16
    6 號2 樓原告住處，並有以「如果來板橋就見一次打一次」
    等言詞恐嚇原告，致原告精神、身體受有極大恐懼云云，然
    均為被告所否認，則查：
（一）被告詹塗彩霞就被訴傷害、恐嚇之部分及被告甲○○被訴
      恐嚇部分之刑事案件，業經臺灣高等法院判決無罪確定，
      此有本院96年度易字第27號刑事判決、臺灣高等法院96年
      度上易字第2179號刑事判決2 份影本附卷可參，此外，原
      告復未能提出其他證據，足證被告2 人涉有恐嚇犯行及被
      告2 人係基於共謀而由被告甲○○出手毆打原告，自難僅
      因被告詹塗彩霞於事發當時在場與原告爭執，即認定被告
      2 人有共謀或共同傷害原告春之行為，原告主張被告2 人
      係共謀傷害及涉有恐嚇犯行云云，尚不足取。
（二）再按「因犯罪而受損害之人，於刑事訴訟程序得附帶提起
      民事訴訟，對於被告及依民法負賠償責任之人，請求回復
      其損害」、「法院認附帶民事訴訟確係繁雜，非經長久時
      日不能終結其審判者，得以合議裁定移送該法院之民事庭
      」，刑事訴訟法第487 條第1 項、第504 條第1 項分別定
      有明文。又刑事法院得依刑事訴訟法第504 條第1 項規定
      ，將附帶民事訴訟以裁定移送於該法院民事庭者，以刑事
      部分宣告被告有罪之判決者為限，至刑事訴訟諭知無罪之
      判決，刑事法院應依同法第503 條第1 項前段規定，以判
      決駁回原告之訴（最高法院60年台上字第633 號、66年台
      上字第1094號判例意旨參照）。是本件被告詹塗彩霞就被
      訴傷害、恐嚇之部分及被告甲○○被訴恐嚇部分之刑事案
      件，業經本院及臺灣高等法院分別判決無罪確定，已如前
      述，則本院審理之範疇，自僅以上述移送本院民事庭之部
      分為限，從而原告主張被告詹塗彩霞對於本件傷害行為，
      及被告2 人有恐嚇伊之行為，均應連帶負責賠償其精神慰
      藉金云云，自屬無據，應予駁回。
五、又按不法侵害他人之身體、健康、名譽、自由、信用、隱私
    、貞操，或不法侵害其他人格法益而情節重大者，被害人雖
    非財產上之損害，亦得請求賠償相當之金額，民法第195 條
    第1 項定有明文。又非財產上損害賠償金額之多寡，應斟酌
    雙方之身分、地位、資力與加害之程度及其他各種情形核定
    相當之數額。其金額是否相當，自應依實際加害情形與被害
    人所受之痛苦及雙方之身分、地位、經濟狀況等關係決定之
    ，最高法院85年度台上字第460 號判決可資參照。此外，於
    非財產上損害賠償金額之量定方面，加害人所為行為係基於
    故意或過失，對於被害人之苦痛、怨憤之慰藉，往往具有密
    切之關係，在以故意傷害之情形，被害人怨憤深、苦痛難忘
    ，如係因一時疏忽肇致傷害，被害人容有寬恕之心；被害人
    感受有異，慰藉程度亦應有所不同（參見王澤鑑先生著民法
    學說與判例研究第2 冊第276 頁）。經查，本件被告甲○○
    確有如上述刑事判決所載之侵權行為，已如上述，本院爰審
    酌兩造教育程度、社會地位、資力，原告因被告甲○○之故
    意侵權行為，受有前述傷害，精神確受有痛苦，惟被告甲○
    ○係因其夫詹任遠涉嫌與原告相姦爭執，一時衝動觸法，等
    一切情狀，認原告請求被告甲○○非財產上損害賠償5,000,
    000 元，尚屬過高，應予核減為被告甲○○應給付原告5,00
    0 元，方稱允適，逾此部分之請求，則無理由，應予駁回。
六、從而，原告依侵權行為之法律關係，請求被告甲○○應給付
    原告5,000 元及自起訴狀繕本送達翌日即自96年2 月24日起
    至清償日止，按年息百分之5 計算之利息，為有理由，應予
    准許；逾此部分之請求，則屬無據，應予駁回。
七、兩造均陳明願供擔保，請求為假執行或免為假執行之宣告，
    經核原告勝訴部分所命給付之金額未逾50萬元，依民事訴訟
    法第389 條第1 項第5 款之規定，應由法院依職權宣告假執
    行，故自毋庸命原告供擔保而逕由本院依職權宣告之，至被
    告上開陳明，核與法律之規定相符，爰酌定相當擔保金額准
    許之。至原告敗訴部分，其假執行之聲請已失所附麗，應併
    予駁回。
八、本案事證已臻明確，兩造其餘主張、陳述及所提之證據暨攻
    擊防禦方法，經本院審酌後，認與本案判斷結果無影響，爰
    不予一一論列。
九、結論：本件原告之訴一部為有理由，一部為無理由，依民事
    訴訟法第79條、第389 條第1 項第5 款、第392 條第2 項，
    判決如主文。
中    華    民    國    97    年    1     月    31    日
                  民事第三庭    法  官  邱靜琪
以上正本係照原本作成
如對本判決上訴，須於判決送達後20日內向本院提出上訴狀
中    華    民    國    97    年    1     月    31    日
                                書記官  白俊傑


司法院資訊處製作；財團法人民間司法改革基金會備份。
